【裁判字號】    96,訴,634
【裁判日期】    970320
【裁判案由】    妨害性自主
【裁判全文】
臺灣基隆地方法院刑事判決               96年度訴字第634號
公  訴  人  臺灣基隆地方法院檢察署檢察官
被      告  丁○○
選任辯護人  楊政雄律師
上列被告因妨害性自主案件，經檢察官提起公訴（96年度偵字第
988號），本院判決如下︰
    主  文
丁○○對於女子以強暴而為性交，處有期徒刑伍年。
    事  實
一、緣00000000為躲避其男友，剛一人隻身從屏東到基隆租屋居
    住，對基隆路名及環境均極陌生。而丁○○（原名詹長壽）
    於民國96 年1月15日將其所有位於基隆市七堵區百福社區某
    套房出租予00000000，約定1個月租金為新台幣4,500元，惟
    00000000承租後發現套房漏水，乃於隔日（96 年1 月16日）
    下午17時許，以電話告知丁○○房間漏水想要換房間之事宜
    ，丁○○於當日晚間18時許抵達00000000承租之套房後，先
    察看漏水情形，並帶00000000至同棟樓下看其所有出租予乙○○○之套房內部情形後，再由丁○○駕車戴00000000至同
    社區看其所有之其他出租套房約3、4間，到了當日晚上18時
    至20時40分間某時（起訴書誤載晚上9時許），丁○○問000
    00000是否要看他所住的套房，00000000不疑有他，即隨之
    前往基隆市○○街20巷25-3號丁○○居住之頂樓套房參觀。
    詎丁○○竟為滿足其色慾，利用與00000000獨處之機會，違
    反00000000之意願，將套房房門上鎖，以2手將00000000強
    壓在床上，並徒手強脫00000000之牛仔褲及內褲，將000000
    00黑色白點套頭內衣及紫色有心型圖案之外衣扯至00000000
    前胸處後，再以其陰莖插入00000000陰道中，並射精在0000
    0000的上腹部及身著之紫色有心型圖案之外衣下擺處，違反
    00000000之意願對伊強制性交得逞。事後丁○○將衛生紙丟
    給00000000要伊將身上之精液擦拭乾淨，並硬塞給00000000
    新臺幣（下同）10,000元，要求00000000不得聲張此事，隨
    即駕車載00000000返回原租屋處。00000000隨即在租屋處內
    洗淨身體，並打電話向居住於臺北縣板橋之友人陳述上情，
    再向租屋處鄰居詢問計程車行之電話，隨即由基隆搭乘計程
    車至板橋找友人，並於翌日在友人陪同下至基隆市警察局第
    三分局復興派出所報案。
二、案經告訴人00000000訴請基隆市警察局移送臺灣基隆地方法
    院檢察署檢察官偵查起訴。
    理  由
壹、證據能力方面
    按被告以外之人於審判外之言詞或書面陳述，除法律有規定
    者外，不得作為證據，刑事訴訟法第159條第1項定有明文。
    所謂「法律有規定者」，係指同法第159 條之1至第159條之
    5及第206條等規定。次按被告以外之人於偵查中向檢察官所
    為之陳述，除顯有不可信之情況者外，得為證據，同法第15
    9條之1第2 項復有明定。所稱「不可信之情況」，法院應審
    酌被告以外之人於陳述時之外在環境及情況，例如：陳述時
    之心理狀況、有無受到外力干擾等，以為判斷之依據，故係
    決定陳述有無證據能力，而非決定陳述內容之證明力（參見
    法院辦理刑事訴訟案件應行注意事項第89點）。
  (一)證人即被害人00000000於警詢時所為之陳述：
    查此部分之陳述係被告以外之人於審判外之陳述，屬傳聞證
    據，且被告之選任辯護人於本院準備程序時表示不同意作為
    證據，本院復查無刑事訴訟法第159條之1至第159條之5例外
    得作為證據之情形，故此部分證人00000000於警詢時所為之
    陳述，並無證據能力，自不得作為本案認定事實存否之證據
    。
  (二)證人即被害人00000000於偵查中向檢察官所為之陳述：
    查證人即被害人00000000係在告訴代理人黃雅羚律師全程陪
    同下應訊，並經具結在卷，而證人即被害人00000000及在場
    告訴代理人均未曾主張檢察官有何違法取供情事，顯見證人
    即被害人00000000於偵查之陳述係出於其自由意志，並未受
    到外力干擾，故其等於偵查時所為之陳述應具有任意性及可
    信性，依刑事訴訟法第159 條之1第2項規定，自有證據能力
    。至司法院大法官釋字第582 號解釋所指「證人於審判中，
    應依法定程序，到場具結陳述，並接受被告之詰問，其陳述
    始得作為認定被告犯罪事實之判斷依據」，係指證人於審判
    中有傳喚之必要，經於審判時傳喚作證時，應給予被告詰問
    權，其審判時之證述始得作為認定被告犯罪事實之判斷依據
    ，而證人於偵查時之證述，如已符合刑事訴訟法第159條之1
    第2 項之規定，且經依法具結，其陳述自不因未經被告對質
    詰問，而不具證據能力，附此說明。
  (三)內政部警政署刑事警察局96年3月14日刑醫字第0960011680
    號鑑驗書：
    查此部分之書面陳述雖係被告以外之人於審判外之書面陳述
    ，然本案被告係射精在被害人00000000之肚子及外衣上，並
    非射精在被害人之陰道內或外陰部，故被害人之內褲上縱使
    鑑驗出第三人之精液，亦非與事實不符，況且檢察官、被告
    及其選任辯護人於本院審判期日中均表示無意見而未再聲明
    異議，本院審酌上開證據資料製作時之情況，尚無違法不當
    及證明力明顯過低之瑕疵，亦認為以之作為證據應屬適當，
    故揆諸前開規定，爰逕依刑事訴訟法第159條之5規定，認前
    揭證據資料有證據能力。
貳、實體事項：
一、訊據被告丁○○矢口否認有何妨害性自主之犯行，辯稱：「
    96年1 月16日下午17時許，因為00000000說租的房子漏水要
    換套房，我有去看並戴她去我其他的套房看，後來晚上18點
    多00000000就離開，根本沒有性侵害等事情。」云云。經查
    ：
  (一)上揭關於被告如何強制性交被害人00000000之犯罪事實，業
    據被害人即證人00000000於檢察官偵訊時及本院審理時具結
    證稱：「因為我一個人到基隆，是朋友的爸爸介紹我向丁○○租房子，後來因為房子漏水，所以打電話跟丁○○說，96
    年1月16 日丁○○大約是晚上18點多來找我，說要幫我換套
    房，我和丁○○有去樓下另一個的房客（乙○○○）處，後
    來丁○○開車載我去其他的套房看，大約看了3、4間套房後
    ，後來丁○○說要去他住的房子看，當時我穿黑色白點套頭
    衣，外面套紫色有心型圖案的上衣，下面穿牛仔褲，一進去
    丁○○頂樓的房間後，被告就將我壓在床上，強脫我的牛仔
    褲及內褲，將我的上衣扯到胸前，他有強吻我的嘴巴，他的
    陰莖有插入我的陰道內，我有試著要逃開，但是逃不開，有
    跟他說不要，但他不理我，後來丁○○射精在我的肚子上，
    他起身後給我衛生紙叫我把身上的精液擦掉，不要留下證據
    ，我在擦時才發現衣服黏黏的（沾有精液），丁○○又從皮
    包拿出1 萬元現金丟在我身上，叫我不可以說出去。因為我
    對基隆的路不熟，所以丁○○開車載我回原來的租屋處附近
    ，因為覺得很髒所以洗澡，後來去問鄰居如何叫車，有叫計
    程車坐到板橋找朋友。」等語綦詳（見偵卷第19至22頁、本
    院96年10月15日審判筆錄）；而被告亦自承證人00000000提
    供送驗之黑色白點套頭衣及紫色有心型圖案的2 件上衣，就
    是96年1月16日證人00000000 當時所穿著之衣服無訛（見本
    院97年3月6日審判筆錄），經警將上開上衣送內政部警政署
    刑事警察局鑑驗結果：「6A棉棒（採自衣服上之精液）DNA
    與丁○○DNA-STR型別相同。紫色長袖上衣正面下緣標示000
    00 00處（即6A棉棒精液採集處）斑跡精子細胞層DNA與丁○○DNA-STR型別相同；斑跡上皮細胞層DNA-STR型別為混合型
    ，不排除混有被害人00000000 與丁○○之NDA。黑色長袖上
    衣，以紫外光照射檢視及酸性磷酸酵素法檢測，未發現可疑
    精液斑。」等情，有該局96 年3月14日、96年12月10日出具
    之刑醫字第0960011680、0000000000號鑑驗書在卷可參，並
    有卷附真實姓名對照表、行政院衛生署基隆醫院驗傷診斷書
    、驗證同意書、證物採集及採驗紀錄表、被告DNA 採樣通知
    書、採樣證明書、採證同意書、樣本採集單、房屋租賃契約
    書（均附偵查卷）在卷可稽，及證人00000000提供扣案之新
    台幣壹萬元現金可佐，堪認證人00000000前開證言非虛，可
    以採信。至於證人00000000對其遭性侵之案發時間（偵訊時
    證稱約晚上21點左右等語、本院審理時稱晚上20時許，確實
    時間不記得時等語，惟本件案發時間應為晚上18時至20時40
    分時間某時，詳如後(二)所述）、是否有脫光衣物（偵訊時證
    稱遭被告強行脫衣，本院審理時稱上衣是拉扯到胸前沒有脫
    掉）、被告射精位置（偵訊時證稱是體外射精、本院審理時
    證稱是射精在被害人肚子上）等節陳述不一，然其對於被告
    如何違反其意願加以性侵等情均為一致之陳述，且證人
    00000000於本院審理中出現痛哭無法陳述，且有恐懼畏縮之
    情緒，經陪同出庭之社工人員多次安撫情緒，始能繼續作證
    ，自不能僅因其前後陳述內容部分不一，即認定其指證內容
    不實，附此說明。
  (二)關於本件證人00000000遭性侵之時間究竟發生在何時？此由
    被告於本院97年3月6日審理時自承於晚上18點多左右去證人
    00000000承租處，核與證人00000000於本院審理時證稱：「
    被告來的時候電視在播新聞，大約是晚上18、19點的時候。
    」等語，證人乙○○○到院證稱：「當天大約晚上18點多，
    房東（丁○○）帶證人00000000到我租屋處，因為我的套房
    在證人00000000住的套房樓下，我和證人00000000大約聊了
    15分鐘左右。」等語，則證人00000000與被告在案發當日晚
    上18時許即離開證人00000000租屋處一起外出看其他套房等
    情應可認定。而證人00000000到院證稱：「不記得當天手機
    有無帶去案發現場，應該沒有帶手機外出。但遭性侵回來後
    有打電話給台北（板橋）的朋友，覺得很髒就先洗澡，再打
    電話叫計程車，然後坐計程車去板橋找朋友。」等語，比對
    證人00000000使用之行動電話通聯紀錄（見偵卷第87頁），
    證人00000000於當日17時27分與板橋友人通話後，遲至當日
    19時58分始再與板橋友人通話，期間長達1 個半小時均無任
    何通聯紀錄，顯然證人00000000至遲於19時58分即已返回租
    屋處；至於證人乙○○○到院證稱：「當日晚上20時40分左
    右下樓去倒垃圾，有遇到證人00000000從樓下上來。」等語
    ，雖經訊問證人00000000有無此事？而證人00000000答以：
    「不記得」等語，然縱證人00000000於晚上20時40分許自外
    由樓下上樓返回租屋處，然此時究係證人000000 00剛遭性
    侵完返回租屋處？或證人00000000已洗完澡而自外詢問計程
    車行之電話返家？尚未可知，不論證人00000000係於19時58
    分始返家播打電話與友人聯絡、或於20時40分許甫遭性侵返
    家與證人乙○○○在樓梯間相遇，應可認定本案證人000000
    00遭性侵之時間應該在18時許至20時40分間。
  (三)另被告於96年2月15 日偵查時辯稱：「當日我和丙○○一起
    工作到晚上5點多，就載他去百一街20巷25-3 號我住的房子
    幫忙整修，晚上6點多有載證人00000000 去百七街看房子，
    看了約20分鐘，就載證人00000000回去，就去福一街找我丙○○喝酒，喝到8 點多，丙○○就自己回去。」云云、於本
    院準備程序中辯稱：「當天下午5 時許，我帶證人00000000
    去看房子，晚上7時許證人00000000 就離開。我跟丙○○下
    晚上7時許喝酒到晚上8時45分。」等語、於本院審理時辯稱
    ：「當天晚上6時許我去證人00000000承租處看漏水，在4樓
    看了約15分鐘，後來開車載證人00000000到百七街看房子，
    看了大約10分鐘，不到7點就又開車送證人00000000 返回租
    屋處。接著我去六堵看工作談油漆、又去暖暖看油漆的工作
    ，大約晚上8時10分左右才回家和丙○○喝酒，喝到快9點才
    叫丙○○回家。」云云，其對於何時至出租處找證人000000
    00？何時送證人00000000返回租屋處？丙○○因何原因在其
    住處？是否直接返家與丙○○喝酒？等節前後供述內容明顯
    歧異，顯係心虛畏罪之飾詞，是否可採，並非無疑。且證人
    丙○○於偵查時係證稱：「當天下午5時許，被告開貨車到
    台北市東湖載我回基隆市七堵區油漆店，我自己騎車到被告
    家，被告當時沒有和我一起回家，我在被告家搬洗衣機，被
    告去處理租屋漏水的事，當晚6點多被告就回家，約7點多一
    起喝酒，晚上8點多我騎車回家，我的住處離被告家約7、8
    分鐘。」云云、於本院審理時證稱：「當天我人在台北工地
    工作，被告沒有和我一起工作，下午5?I多被告開車載我回
    基隆，大約晚上6 點多直接到被告家，我在被告家幫他修洗
    衣機、弄油漆，被告直接外出，中間約隔1 小時有回來幫我
    弄一下又出去，第2次回來晚間是8點左右，就跟我一起喝酒
    ，喝完酒我就一個人回家。」云云，然其對於被告是否直接
    載伊回被告住處？被告何時返家？中間有無外出？何時開始
    喝酒？等節均交待不一，亦與被告前開所辯互相岐異，且證
    人丙○○所證之內容亦屬日常之舉，並無任何特別之處，為
    何證人丙○○得以記憶如此清晰，與被告間一再強調證人丙○○自案發當日下午5、6時許即在被告住處內，一直待到晚
    上近9 時才離開等情，其證言反而啟人疑竇，而被告與證人
    丙○○間為師徒關係，難免有迴護被告之嫌，是其前開所證
    顯與事實不符，亦非可採。
二、核被告所為，係犯刑法第221條第1項之強制性交罪。爰審酌
    被告利用證人00000000隻身北上租屋，對其信任之機會，藉
    著看屋之機會違反證人00000000之意願對其性侵害，對證人
    00000000造成身心莫大損害而無法彌平，其於本院審理期間
    ，不僅否認犯行，甚且以「證人00000000以為是電視台要出
    名」云云對證人00000000為二次傷害，顯然其毫無悔悟之意
    等一切情狀，量處如主文所示之刑。又被告犯罪時間雖在96
    年1月16 日，然其所犯係刑法第221條第1項之強制性交罪，
    經本院宣告有期徒刑5 年，不符合96年度罪犯減刑條例之減
    刑規定，不予減刑，附此說明。扣案之現金新台幣10,000元
    ，係證人00000000提出之證據，非被告供本案犯罪所用之物
    ，不予宣告沒收。
據上論斷，應依刑事訴訟法第299條第1項前段，刑法第221條第1
項，判決如主文。
本案經檢察官甲○○到庭執行職務。
中    華    民    國    97    年    3    月    20    日
                  刑事第四庭審判長法  官    齊  潔
                                  法  官    王慧惠
                                  法  官    何怡穎
以上正本核與原本無異。
對於本件判決如有不服，應於收受送達後十日內，向本院提出上
訴書狀，上訴於臺灣高等法院，並按他造當事人之人數附具繕本
。
中    華    民    國    97    年    3    月    20    日
                                  書記官    鄭梅君
附錄論罪法條
刑法第221條
對於男女以強暴、脅迫、恐嚇、催眠術或其他違反其意願之方法
而為性交者，處3年以上10年以下有期徒刑。
前項之未遂犯罰之。


司法院資訊處製作；財團法人民間司法改革基金會備份。
